臺灣臺南地方法院刑事判決　　　　　　　100年度易字第309號
聲　請　人　臺灣臺南地方法院檢察署檢察官
被　　　告　徐亞婷
上列被告因恐嚇案件，經檢察官聲請簡易判決處刑（100年度營
偵字第143號），本院認為本件不得以簡易判決處刑，經適用通
常訴訟程序後，判決如下：
    主  文
徐亞婷無罪。
    理  由
一、檢察官聲請簡易判決處刑意旨略以：被告徐亞婷與真實姓名
    及年籍均不詳、綽號為「阿順」之友人（另案偵辦）共同基
    於為自己不法所有之意圖聯絡，於民國100年1月6日上午6時
    50 分許，見吳進銘所有位於臺南市新營區太南里172-1號之
    倉庫無人看管，遂由該綽號「阿順」之人負責徒手竊取該倉
    庫內之白鐵鍋子共2個（價值約新台幣5千元），並與被告共
    同將上開竊得物品搬運至該綽號「阿順」之人另所竊得之車
    號H89-861號重型機車（為楊佳璋所有，而於同日凌晨5時許
    ，在臺南市新營區太南里185號遭竊，被告此部分所涉竊盜
    犯嫌另為不起訴處分）上。嗣於同日上午7時50分許，為楊
    佳璋在其住處及前往公司途中，發現該綽號「阿順」之人駕
    駛上開失竊機車搭載被告，乃旋即報警處理，惟仍為該綽號
    「阿順」之人趁機逃逸，僅當場逮捕被告，並扣得上開失竊
    機車及白鐵鍋子2個，而循線查獲上情，因認被告涉犯刑法
    第320條第1項之竊盜罪嫌。
二、按犯罪事實應依證據認定之，無證據不得認定其犯罪事實，
    又不能證明被告犯罪者，即應諭知無罪之判決，此刑事訴訟
    法第154條第2項、第301條第1項分別定有明文。再按認定不
    利於被告之事實，須依積極證據，苟積極證據不足為不利於
    被告事實之認定時，即應為有利於被告之認定，更不必有何
    有利之證據；認定犯罪事實所憑之證據，雖不以直接證據為
    限，間接證據亦包括在內，然而無論直接或間接證據，其為
    訴訟上之證明，須於通常一般之人均不致有所懷疑，而得確
    信為真實之程度者，始得據為有罪之認定，倘其證明尚未達
    於此一程度，而有合理性懷疑存在時，即不得遽為被告犯罪
    之認定（最高法院76年台上字第4986號判例意旨亦可資參照
    ）。
三、本件檢察官認被告涉有竊盜罪嫌，主要係以：被告於警詢及
    偵查中業已坦承不諱，並與證人即被害人吳進銘、證人楊佳
    璋於警詢及偵查中之證述情節相符，以及扣押書、贓物認領
    保管單各1份及扣案白鐵鍋子照片2張等作為主要論據。惟訊
    據被告堅決否認有何竊盜之犯行及犯意，辯稱：100年1月6
    日早上快天亮時，伊與網友「阿順」騎摩托車到現場附近，
    「阿順」在路邊先把伊放下來後，「阿順」就把機車騎進去
    載東西，過沒多久「阿順」騎機車出來就載著2個白鐵鍋子
    ，伊問「阿順」為何有這東西，「阿順」叫伊不要管這麼多
    ，伊現在已經找不到「阿順」這個人等語。
四、證據能力部分：
（一）被告於警詢、偵查及本院準備及審理程序中所為之供述，
      尚無證據顯示係出於強暴、脅迫、利誘、詐欺、疲勞訊問
      、違法羈押或其他不正之方法所得，亦非違反法定障礙事
      由經過期間不得訊問或告知義務之規定所得，依刑事訴訟
      法第156條第1項、第158條之2規定，固應認為具有證據能
      力。惟經本院於審理程序中當庭勘驗錄音光碟後，認被告
      於警詢時所為之供述內容，與警詢筆錄書面所記載者並不
      完全相同，是應以本院實際勘驗後所製作之勘驗筆錄內容
      ，作為被告警詢之陳述，先此敘明。
（二）證人吳進銘、楊佳璋於警詢、偵查中之陳述及贓物認領保
      管單1紙，固分別係屬被告以外之人於審判外之言詞及書
      面陳述，然因被告並未爭執證據能力，且迄至言詞辯論終
      結前，亦未曾提出異議，又本院審酌該些證據作成時之情
      況，復認為並未有何違背法律或其他相關規定之情事，而
      應認為適當，是依刑事訴訟法第159條之5第1、2項之規定
      ，自應認均有證據能力。
（三）證人楊佳璋於本院審理時經具結後所為之證述，非屬審判
      外之言詞陳述，自具有證據能力。
（四）另照片2張，係以機械方式所留存之影像，非屬供述證據
      ，核無傳聞法則之適用，且與本案具有關聯性，而上開照
      片係經警員合法攝得，應認為具有證據能力。
五、經查：
（一）被告對於其曾於100年1月6日上午7時50分許，經綽號「阿
      順」之人以車號H89-861號重型機車之贓車搭載至臺南市
      新營區太南里太子宮172-1號前，為贓車失主即證人楊佳
      璋發現，並報警處理，惟仍遭「阿順」之人脫逃，在場僅
      查獲被告一人及從機車上扣得失竊之白鐵鍋2支等情，固
      均不爭執，此核與證人即被害人吳進銘、證人楊佳璋於警
      詢及偵查中之證述情節大致相符，此外，並有贓物認領保
      管單各1份及扣案白鐵鍋子照片2張等在卷可稽，是此部份
      之事實，應堪信為真實。
（二）惟按二人以上共同實行犯罪之行為者，始為正犯，此刑法
      第28條定有明文。再按共同正犯之成立，以有犯意之聯絡
      ，與行為之分擔為要件，此最高法院94年台上第1268號、
      93年台上第6876號判決意旨亦可資參照。是本件被告對於
      前揭贓物查獲及發還等之過程固不爭執，惟堅決否認有何
      共同竊盜之犯行及犯意，辯稱：系爭白鐵鍋2支是真實姓
      名、年籍不詳，綽號「阿順」之人所自行竊取者，伊並不
      知情，亦未參與等語。故本件主要爭執之點，應即在於【
      被告與該綽號「阿順」之人間，就前揭竊盜之犯行，究竟
      有無犯意聯絡及行為分擔】？以下茲分別析述之：
    聲請簡易判決處刑書意旨固以被告於警詢及偵查中已經坦
      承犯行為主要論據，惟查：本院於審理程序中經當庭勘驗
      警詢之錄音光碟後，認被告於警詢時所為之供述內容，與
      警詢筆錄書面所記載者並不完全相同，是應以本院實際勘
      驗後所製作之勘驗筆錄內容，作為被告警詢之陳述，業已
      如前所述。故警詢筆錄中雖記載：「（問：警方逮捕你時
      ，你車號H89-86 1號機車上載有白鐵鍋子2個，是否你和
      阿順竊取？如何竊取？時間為何？）答：白鐵鍋子2個是
      我和阿順一同搬運偷竊。是徒手竊取。...（問：有無共
      犯？）答：我是與阿順共同下手行竊的」（警詢筆錄第2
      、3 頁參見），然經實際勘驗警詢時之錄音光碟後，被告
      於警詢時之供述卻為：「（問：機車誰偷的？）答：哦。
      （問：警方逮捕你的時候車號H89-861機車上有2個白鐵鍋
      子，你是如何竊取的？竊取的時間是何時？）答：（未答
      ）。（問：白鐵鍋2個是你跟阿順偷搬的？是徒手，因為
      倉庫是開的，沒鎖，時間是1月6日6時50分。）答：嗯。
      （問：白鐵鍋子2個，你如何竊取的？警方跟你講時候才
      知道帶你去就知道是太南里172-1的倉庫內竊取的）。答
      ：嗯。（問：有什麼共犯嗎？）答：（未答）。（問：因
      為你跟阿順兩個人竊取的？）答：嗯。」（本院卷第32至
      33頁參見），故警詢中被告對於警察所提問有關竊盜犯行
      之關鍵問題，或未予回答，或僅回答語焉不詳之「嗯」、
      「喔」等字，實尚難以此認定被告於警詢時已坦承其與綽
      號「阿順」之人共同竊盜之事。
    至被告於第二次偵查中，已明白否認犯罪，並辯稱：伊沒
      有偷機車，也沒有偷白鐵鍋子，也沒有幫忙搬等語（偵查
      卷第31頁參見），至其於第一次偵查中亦僅供稱：機車是
      一個叫「阿順」的男子偷的，不鏽鋼鍋是阿順偷完，拿給
      伊，伊兩個一起搬上車等語（偵查卷第6頁參見），是聲
      請簡易判決處刑書意旨認被告於偵訊中已供承竊盜犯行，
      自非無疑。且其縱有承認「搬運贓物」，然按「竊盜罪」
      與「贓物罪」，兩者之社會事實歧異，法律所賦予之評價
      亦不相同，殊非具有犯罪事實同一性之案件甚明，此最高
      法院84年台上第2216號亦有判決可資參照，是本院也無從
      變更法條併予審理，附此敘明。
    此外，證人即前揭系爭2白鐵鍋之失主吳進銘於偵查中具
      結後證稱：伊有在100年1月6日發現失竊2個白鐵鍋子，是
      警察通知伊，伊才知道，該白鐵鍋子本來放在伊家旁邊的
      舊房子的倉庫，該舊屋都沒有人居住，只是放東西等語（
      偵查卷第31頁參見），是顯見證人吳進銘對於系爭2個白
      鐵鍋子究竟是遭何人竊走等過程，並未親眼目睹，是事後
      經警方告知始知悉者，應屬無疑。至另一查獲被告之證人
      楊佳璋於警詢、偵查及本院審理時所證稱者，亦均僅止於
      被告經查獲時之經過，並未及於系爭2白鐵鍋子被竊走之
      過程，亦堪可認定。
    除此之外，依卷內檢察官所舉出之證據資料（含扣押書、
      贓物認領保管單、照片等），亦均僅能確認本件之贓物經
      查獲時，綽號「阿順」之人獨自率先逃逸，僅留被告一人
      在現場等情，惟對此被告原即不爭執，惟辯稱：其與「阿
      順」僅是網友關係，其對於「阿順」竊取系爭白鐵鍋2支
      之事實，客觀上並未參與，主觀上亦不知悉，伊曾經有問
      ，但「阿順」叫伊不要管等語，而檢察官對於被告主觀上
      及客觀上確與綽號「阿順」之人就前揭竊盜犯行有犯意聯
      絡及行為之分擔等情，復無法提出積極證據以資佐證，是
      本件僅憑贓物遭查獲時，被告有一同在場之事實，尚無從
      遽行推論認定被告與實際下手行竊之綽號「阿順」之人就
      竊盜之犯行間，已有犯意聯絡及行為分擔。
（四）綜上所述，被告自始均未承認有與綽號「阿順」之人共同
      竊盜之犯行，證人吳進銘、楊佳璋亦均未證稱被告有與「
      阿順」共同竊盜系爭白鐵鍋2個，是僅憑查獲贓物時被告
      亦有一同在場之事實，及被告於警詢、偵訊時之供述，均
      尚無從認定被告確有與綽號「阿順」之人共同竊盜之事實
      ，此外，復查無其他具體事證足以證明被告主觀上及客觀
      上確與綽號「阿順」之人，就前揭竊盜犯行，有犯意之聯
      絡及行為之分擔，是被告之犯罪既屬不能證明，依前開法
      律規定及裁判意旨，自應依法諭知被告無罪之判決。
四、據上論斷，應依刑事訴訟法第452條、第301條第1項，判決
    如主文。
本案經檢察官王誠到庭執行職務
中    華    民    國   100    年    6     月    9     日
                    刑事第六庭  法  官  林臻嫺
以上正本證明與原本無異。
如不服本判決應於收受本判決後10日內向本院提出上訴書狀，並
應敘述具體理由。如未敘述上訴理由者，應於上訴期間屆滿後20
日內向本院補提理由書狀（均須按他造當事人之人數附繕本）「
切勿逕送上級法院」。
                                書記官  洪培綺
中    華    民    國   100    年    6     月    9     日